臺灣士林地方法院刑事判決　　　　　　 94年度簡上字第126號
公　訴　人　臺灣士林地方法院檢察署檢察官
上　訴　人　甲○○
上列上訴人因家庭暴力之妨害自由案件，不服本院士林簡易庭於
民國94年7 月21日所為94年度士簡字第733 號第一審刑事簡易判
決（聲請簡易判決處刑案號：94年度偵字第4676號），提起上訴
，本院管轄之第二審合議庭判決如下：
    主  文
原判決撤銷。
甲○○以強暴方法剝奪人之行動自由，處有期徒刑肆月，如易科
罰金，以佰元折算壹日。緩刑貳年，緩刑期間應付保護管束。
    事  實
一、甲○○與乙○○原本計畫結婚，但因經濟考量，尚未結婚即
    自民國92年農曆年前開始同居至93年11月底。此期間2 人為
    事實上之夫妻，具有家庭暴力防治法第3 條第2 款規定之家
    庭成員關係。嗣因甲○○對乙○○實施身體上及精神上不法
    侵害，乙○○乃聲請本院於94年1 月24日以94年度家護字第
    1 號對甲○○核發民事通常保護令，禁止甲○○對乙○○實
    施身體或精神上不法侵害之行為，且不得直接或間接對乙○
    ○為騷擾、通話，並應遠離乙○○位於基隆市○○路403 巷
    1 號住所及位於臺北縣汐止市○○街150 號工作場所至少
    100 公尺。詎甲○○於94年2 月4 日收受該保護令後，竟為
    挽回感情，基於違反前揭保護令之概括犯意，先於94年4 月
    19日21時許，撥打電話給乙○○進行騷擾、通話，隨即前往
    乙○○位於基隆市○○路403 巷1 號住處前，欲與乙○○見
    面。續又於94年4 月20日19時許，承前違反保護令之犯意，
    並另萌生以強暴方法剝奪人之行動自由之犯意，前往乙○○
    位於臺北縣汐止市○○街150 號工作場所附近距離約30至40
    公尺處，見乙○○騎機車UGL-937 號機車，即跳上該車後座
    ，強行將前開機車騎到臺北縣汐止市○○街與新臺五路口橋
    下停放並取走鑰匙，再強押乙○○進入預先停放該處附近之
    車號3L-9679 號自小客車內，隨即載乙○○前往臺北縣汐止
    市○○街42之1 號地下室。抵達後，欲強拉乙○○返回同址
    4 樓其住處談判，因遇乙○○反抗，乃將乙○○隨身攜帶之
    皮包鎖在自小客車內，再強拉乙○○返回其住處，而違反前
    揭保護令，並剝奪乙○○之行動自由。嗣乙○○要求上廁所
    ，並趁隙傳送內容為：「來救我，我在和平街42之1 號4 樓
    ，我被綁走」之簡訊至友人金中平門號：0000000000號行動
    電話。金中平閱讀簡訊後，隨即通知乙○○之母謝秀麗報警
    至上址查獲，乙○○始重獲行動自由。而過程中乙○○因甲
    ○○之拉扯，受有左手掌瘀傷3X2 公分、左手腕挫傷4X5 公
    分、兩側臀部挫傷、兩側腰部挫傷等傷害。
二、案經乙○○訴由臺北縣政府警察局汐止分局報告臺灣士林地
    方法院檢察署檢察官偵查起訴。
    理  由
一、本件證人謝秀麗、乙○○、金中平於警詢時之證述，均屬被
    告以外之人，於審判外所為之陳述，但經公訴人援引為證據
    方法，經本院詢問被告關於證據能力之意見，被告均不爭執
    其證據能力，依刑事訴訟法第159 條之5 第2 項，得為證據
    ，合先敘明。
二、前揭犯罪事實，業據被告甲○○於警詢、偵訊及本院訊問時
    坦承不諱，核與證人謝秀麗於警詢、證人乙○○、金中平於
    警詢及偵訊時之證述大致相符，並有本院94年度家護字第1
    號通常保護令影本、臺北縣政府警察局汐止分局保護令執行
    紀錄表影本、診斷證明書各1 份在卷可稽，被告自白核與事
    實相符，本件事證明確，其犯嫌應堪認定。
三、核被告所為，係犯刑法第302 條第1 項、家庭暴力防治法第
    50條第1 款、第2 款、第4 款之違反保護令罪。被告以強拉
    之強暴方法剝奪乙○○之行動自由時，於實施強暴行為之過
    程中，致被害人受有傷害，乃施強暴之當然結果，不另論傷
    害罪，此部分原聲請簡易判決處刑意旨雖未敘及，然被告前
    揭強暴行為，與聲請簡易判決處刑書所述，並經本院論罪科
    刑之被告妨害自由犯行，具有實質上一罪之關係，本院自得
    一併加以審究。另聲請簡易判決處刑意旨雖未敘及犯罪事實
    欄所示被告於94年4 月19日之違反保護令犯行，惟被告該部
    分犯行，既與原聲請簡易判決處刑意旨所指被告於94年4 月
    20日違反保護令犯行，具有連續犯裁判上一罪關係，本院自
    得一併加以審究。至被告雖於1 次行為中，違反前開保護令
    中禁止對乙○○實施身體上、精神上不法侵害行為、不得直
    接騷擾、通話行為，遠離特定處所之命令，惟法院依同法第
    13條規定核發保護令者，該保護令內之數款規定，均係保護
    令之內容，僅係將其違反情形逐一列舉，被告如同時違反保
    護令內數款規定，仍僅係違反一保護令罪，不必再論以想像
    競合犯或予數罪併罰。而被告先後2 次違反保護令之犯行，
    其時間緊接，手法相同，所犯為基本構成要件相同之罪，顯
    係基於概括犯意為之，為連續犯，應依刑法第56條規定，論
    以一罪。又按一行為而觸犯數罪名，或犯一罪而其方法或結
    果之行為犯他罪名者，依刑法第55條規定，應從一重處斷。
    又連續數行為而犯同一之罪名者，以1 罪論，刑法第56條前
    段亦有明文。至於同法第50條所定應予併合處罰者，則以裁
    判確定前犯數罪者為限，此所謂數罪，係指各罪均能獨立，
    而無刑法第55條或第56條所定裁判上一罪之情形而言。因此
    ，想像競合犯、牽連犯或連續犯之裁判上一罪，倘遇有競合
    時，如行為人之數行為所犯數罪，具有連續關係，又有想像
    競合或牽連關係之重疊法律現象，則連續犯罪之一部，既與
    他罪競合或牽連，自應包括的先將全部之連續各行為論以1
    罪，再按想像競合或牽連犯之例，從一重處斷，不得以數罪
    併合處罰之（最高法院93年度台上字第1691號判決亦同此見
    解）。據此，被告以1 妨害自由行為，觸犯上開妨害自由及
    連續違反保護令罪名，為想像競合犯，應依刑法第55條規定
    ，從一重之妨害自由罪處斷。
三、原審以被告犯行明確，予以論罪科刑，並諭知易科罰金之折
    算標準，固非無見。惟原審未及審酌被告94年4 月19日違反
    保護令等行為，且就被告94年4 月20日強拉被害人之行為，
    造成被害人受傷之事實，及被告於94年4 月20日行為，有觸
    犯家庭暴力防治法第50條第2 款、第4 款之情形，亦未為究
    明，容有未洽。上訴人上訴雖僅請求給予宣告緩刑，惟原審
    判決既有可議，本院仍應將原審判決撤銷改判，以求妥適。
    爰審酌被告與被害人曾為事實上夫妻，因被告有適應障礙伴
    焦慮、憂鬱情緒之病徵，導致衝動控制力欠佳（有甲種診斷
    書1 份附卷可證），而有家庭暴力行為，因此與被害人感情
    生變。被告為挽回感情，再度使用暴力方法，衍生本件犯行
    ，犯罪後坦承犯行，態度尚稱良好，且已與告訴人達成民事
    和解（有和解書1 份附卷可稽），被害人之傷勢及遭剝奪行
    動之時間久暫，犯罪所生之危害，及被告之品行、智識程度
    、犯罪手段等一切情狀，量處如主文所示之刑，並諭知易科
    罰金之折算標準。
四、查被告未曾受有期徒刑以上刑之宣告，有臺灣高等法院被告
    前案紀錄表1 份在卷可稽，其因一時失慮衝動，致罹本罪，
    告訴人已原諒被告，並於本院準備程序時就被告請求宣告緩
    刑，表示沒有意見，被告經此偵查及審理程序，應已知所警
    惕，而無再犯之虞，本院綜合各情，認本件所宣告之刑，以
    暫不執行為適當，爰依法為緩刑2 年之宣告，並依家庭暴力
    防治法第30條第1 項之規定，諭知被告在緩刑期間內應付保
    護管束，以啟自新。
據上論斷，應依刑事訴訟法第455 條之1 第1 項、第3 項、第36
9 條第1 項前段、第364 條、第299 條第1 項前段，家庭暴力防
治法第50條第1 款、第2 款、第4 款、第30條第1 項，刑法第56
條、第302 條第1 項、第55條、第41條第1 項前段、第74條第1
款，罰金罰鍰提高標準條例第1 條前段、第2 條，判決如主文。
本案經檢察官黃德松到庭執行職務。
中　　華　　民　　國　　94　　年　　11　　月　　23　　日
                  刑事第三庭審判長法  官  洪英花
                                  法  官  汪梅芬
                                  法  官  周群翔
以上正本證明與原本無異。
本判決不得上訴。
                                  書記官  劉育君
中　　華　　民　　國　　94　　年　　11　　月　　23　　日
附錄本案論罪科刑法條全文：
刑法第302條第1項
私行拘禁或以其他非法方法，剝奪人之行動自由者，處5 年以下
有期徒刑、拘役或3 百元以下罰金。
家庭暴力防治法第50條
違反法院依第13條、第15條所為之下列裁定者，為本法所稱之違
反保護令罪，處3 年以下有期徒刑、拘役或科或併科新台幣10萬
元以下罰金︰
一、禁止實施家庭暴力行為。
二、禁止直接或間接騷擾、接觸、通話或其他連絡行為。
三、命遷出住居所。
四、遠離住居所、工作場所、學校或其他特定場所。
五、命完成加害人處遇計畫：戒癮治療、精神治療、心理輔導或
　　其他治療、輔導。
